臺灣基隆地方法院刑事判決　　　　　　　100年度易字第389號
公　訴　人　臺灣基隆地方法院檢察署檢察官
被　　　告　卓宏維
上列被告因竊盜案件，經檢察官提起公訴（100 年度偵字第2086
號），本院判決如下：
    主  文
卓宏維無罪。
    理  由
一、公訴意旨略以：被告卓宏維意圖為自己不法所有，於民國
    100 年4 月15日凌晨1 時40分許，在基隆市○○區○○街19
    號前騎樓，佯裝坐在白瓊雯所有之車牌號碼N3J-185 號重型
    機車（下稱系爭機車）上與趙令鋼（另為不起訴之處分）聊
    天，並伺機彎腰徒手竊取白瓊雯系爭機車零件空氣進氣濾網
    蓋1 個，於得手離去之際，因其行竊過程為住在上址樓上之
    詹惠娟目睹，詹惠娟旋告訴其夫王麗玲，兩人乃立即下樓，
    王麗玲當場喝阻卓宏維與趙令鋼離開，並報警處理，卓宏維
    則走向其不知情之友人謝人提與劉銘軒停放機車處，並趁機
    將上開空氣進氣濾網蓋1 個丟棄，再自其車牌號碼903-DFJ
    號重型機車置物箱取出抹布擦手，嗣警員葉錦松接獲通報回
    到上址時，發現白瓊雯上開機車空氣進氣濾網蓋1 個遭竊取
    ，且機車坐墊上有螺絲1 個。因認被告卓宏維涉犯刑法第
    320 條第1 項之竊盜罪嫌。
二、按犯罪事實應依證據認定之，無證據不得認定犯罪事實；又
    不能證明被告犯罪者，應諭知無罪之判決，刑事訴訟法第15
    4 條第2 項、第301 條第1 項分別定有明文。又刑事訴訟法
    上所謂認定犯罪事實之證據，係指足以認定被告確有犯罪行
    為之積極證據而言，該項證據自須適合於被告犯罪事實之認
    定，始得採為斷罪資料。如未能發現相當證據，或證據不足
    以證明，自不能以推測或擬制之方法，以為裁判之基礎。又
    刑事訴訟上證明之資料，無論其為直接或間接證據，均須達
    於通常一般之人均不致有所懷疑，而得確信其為真實之程度
    ，始得據為有罪之認定，若其關於被告是否犯罪之證明未能
    達此程度，而有合理性懷疑之存在，致使無從形成有罪之確
    信，根據「罪證有疑，利於被告」之證據法則，即不得遽為
    不利被告之認定，最高法院29年度上字第3105號、40年臺上
    字第86號、76年臺上字第4986號判例意旨足資參照。
三、公訴人認被告卓宏維涉有上開竊盜罪嫌，無非係以證人即目
    擊者詹惠娟、王麗玲、證人即告訴人白瓊文、證人即告訴人
    之父白炎欽之證述及現場照片7 張等為其主要論據。訊據被
    告堅詞否認有何竊盜犯行，辯稱：100 年4 月15日凌晨1 時
    40分許，伊與友人趙令鋼於基隆市○○街19號騎樓前，係各
    自跨坐於一輛機車上聊天，而伊則係反坐並趴臥在機車車身
    上，惟無彎腰竊取機車零件空氣進氣濾網蓋之行為，嗣閒聊
    完畢，伊與趙令鋼欲走回自己機車停放處時，始見王麗玲下
    樓，並問其等有無竊取物品，且制止其等離開，而伊除將車
    廂打開讓王麗玲檢查外，並於原地等待警察到來，在等待警
    察到來之期間，伊有拿出抹布擦車，並無拿出抹布擦手的行
    為等語。
四、經查：
(一)被告確於前揭時、地與友人趙令鋼分坐於告訴人白瓊文與證
    人詹惠娟所有之機車上聊天乙節，業經被告敘明在卷，且與
    證人詹惠娟、趙令鋼之證述相符；而系爭機車之空氣進氣濾
    網蓋1 個遭竊之事實，亦據告訴人即證人白瓊文指證明確，
    並有系爭機車照片1 張（100 年度偵字第2086號卷第19頁）
    存卷佐憑，應堪認定。
(二)證人王麗玲於偵查中具結證：詹惠娟跟伊說後，伊有從閣樓
    氣窗看樓下，看到他們要走了，卓宏維手上有拿1 片黑色的
    東西要走，衝下樓後，伊才喊『等一下我已經報警』，剛好
    白炎欽下班回來，伊就跟白炎欽說機車零件可能被拔，轉頭
    回來，就看見卓宏維及趙令鋼走到另部機車旁，該部機車上
    有2 名男子（即劉銘軒、謝人提），隨後該部騎車即離開等
    語（同上偵卷68頁）；其於本院審理中則結證稱：當天因詹
    惠娟聽到樓下有人在聊天，即從窗戶往樓下看，看到被告及
    其友人各跨坐在機車上，並互有交談及彎腰起身的動作，詹
    惠娟以為他們是在偷家裡機車之零件，所以詹惠娟跟伊才下
    樓查看，伊下樓梯後，從樓梯間之窗戶看到被告手上有拿1
    片黑色的東西，正要往他的機車方向走，伊就對被告喊叫『
    站住，伊已經報警了』，但被告繼續往前走，等到伊下樓後
    ，被告已經走到機車旁，並且在擦手，此時，剛好車主的父
    親（即白炎欽）回來，伊就跟白炎欽說機車零件好像被拔等
    語（本院卷第29頁、第30頁），惟細稽證人王麗玲前開證言
    ，其於本院審理中雖證稱：其於發現被告疑似竊取機車零件
    而自住處下樓途中，已自樓梯窗戶對被告喊叫『站住，伊已
    經報警了』，以制止被告離去，惟此部分與其於偵查中所證
    其係衝下樓後，才喊『等一下我已經報警』等情不符，而佐
    以人之記憶應以距案發時愈近者，記憶愈為清晰之經驗法則
    ，及參以被告所敘：伊與趙令鋼正走回自己機車的停放位置
    ，等到快接近機車位置時，王麗玲已下樓，並叫伊等一下，
    問伊剛才有無偷東西等語（本院100年11月28日審理筆錄第3
    頁）互核觀之，應認證人王麗玲於偵查中所證：伊於下樓後
    ，始喊叫被告，並制止被告離開乙節，始與實情相符。另證
    人王麗玲固證稱：伊由樓梯間窗戶往下看，有看見被告手中
    拿1 片黑色的東西要離開云云，惟查：證人詹惠娟於偵查中
    結證稱：伊從住處2 樓陽台往下看，看到2 個人（指被告及
    其友人趙令鋼）分別坐在伊及白瓊文的機車上聊天，其中一
    人彎腰至伊與白瓊文的機車中間，伊沒有看到該人在做什麼
    ，只有看到坐在白瓊文機車上的人（即被告）彎腰下去很多
    次，手有在摸機車，但不確定是摸誰的機車，因為兩台機車
    靠很近，伊在樓下時並沒有看到被告手上有拿東西，也沒有
    看到被告有拔下零件交給他人的過程，因伊怕伊機車零件被
    偷，又看到被告要離開，要去隔壁巷子騎機車，伊乃跟王麗
    玲說被告他們要離開，並跟王麗玲一起下樓等語（100 年度
    偵字第2086號卷第37頁至第38頁），繼而證稱：「（為何你
    在警詢時說其中一名手上拿一片黑色的東西，走到路口處，
    我先生叫那兩名少年別走，兩名少年走到路口由另部機車接
    手贓物騎走，我先生嚇阻時，其中一名拿出毛巾擦手，但是
    你於偵查中說你們在樓下時沒有看被告兩人手上有東西？）
    我沒有看到他們手上有拿什麼東西，是我先生講的..」（同
    上偵卷第68頁），查，證人詹惠娟係首位自住處陽台看見被
    告疑似正在竊取機車零件者，衡以常情，其為確認被告有無
    竊取自己或他人之機車零件，當會仔細觀察被告之舉止，且
    因被告此時尚未察覺，證人亦有較為充裕之時間得以察看被
    告有無為竊盜行為，惟細繹證人詹惠娟所證，其自住處2 樓
    發現被告及友人趙令鋼分坐於告訴人白瓊文及其機車上聊天
    ，被告雖有彎腰動作，惟未看到被告在拔零件，下樓時，亦
    未看到被告手上有拿東西；而證人王麗玲於聽聞證人詹惠娟
    所言後，見被告及友人趙令鋼正步向停放機車處準備離去，
    始匆促下樓，並自樓梯間窗戶看見被告手上拿1 片黑色物品
    ，然證人王麗玲於本院審理中亦結證稱：當時天色昏暗，騎
    樓的燈光照明不好，僅能靠路燈照明，但看的不清楚等語（
    本院100 年10月28日審判筆錄第2 頁），及被告所敘稱：案
    發地點屬騎樓，騎樓內沒有燈光，路上雖有路燈，但距離伊
    所在位置亦有十多步距離，並非明亮等語（本院100 年11月
    28日審判筆錄第4 頁），故於時間緊迫，且時屬夜間、光線
    照明不佳之情況下，證人王麗玲於匆促間所見被告手上有拿
    1 片黑色物品乙節，是否與事實相符誠屬有疑；況證人詹惠
    娟、趙令鋼、馬薏軒亦均證稱：未看到被告手上有拿1 片黑
    色物品等語（同上偵卷第11頁、第38頁、第94頁）；復證人
    王麗玲係於下樓後始喊叫被告，阻止被告離去，已如前述，
    倘被告手拿贓物，因行竊失風而立刻丟棄贓物，證人王麗玲
    當無未能看見之理，惟證人王麗玲卻證稱：伊下樓後並沒有
    看到被告手上所拿的黑色物品等語（本院100 年10月25日審
    判筆錄第2 頁），而警員葉錦松於到場後，經搜索被告機車
    置物箱及搜尋現場，均未發現失竊之空氣進氣濾網蓋，此亦
    據證人王麗玲結證證述綦詳（本院100 年10月28日審判筆錄
    第2頁），並有被告所騎車號903-DFJ號機車車廂內物品照片
    6 紙（同上偵卷第18頁至第22頁）在卷可憑，益徵證人王麗
    玲所證其所見被告手上有拿1 片黑色物品（即指空氣進氣濾
    網蓋）與事實不符。再證人詹惠娟雖證稱：伊有看到被告及
    趙令鋼其中1 人彎腰至伊與白瓊文的機車中間，但沒有看到
    該人在做什麼，因為晚上視線不好；伊只有看到坐在白瓊文
    機車上的人（即被告）彎腰下去很多次，手有在摸機車等語
    （同上偵卷第37頁、第38頁），惟亦證稱：伊沒有看到被告
    究係摸誰的機車，也沒有看到被告拔下零件，交給他人的過
    程等語（同上偵卷第38頁），是證人詹惠娟雖看見被告坐於
    機車上有彎腰的動作，惟並未目睹被告有拔除空氣進氣濾網
    蓋之行為，且當時天色昏暗，光線微弱且視線非佳，被告復
    自敘其係反坐趴坐於系爭機車車身上，故證人詹惠娟所見被
    告彎腰之舉動，亦有可能係被告趴坐於系爭機車車身之動作
    ，未能以證人詹惠娟所見被告有彎腰之動作即推論係被告拔
    除系爭機車空氣進氣濾網蓋之行為。故而，證人詹惠娟、王
    麗玲上開所證，不能證明被告有竊取系爭機車之空氣進氣濾
    網蓋之行為。
(三)再證人即本案承辦警員葉錦松雖結證稱：伊到現場時，有看
    到螺絲，但忘記螺絲是在地上還是機車上，螺絲看起來是剛
    拔下來，且大小與機車空氣進氣濾網蓋的螺絲孔相符，伊當
    時忘記拍照，回警局做完筆錄後，發現忘記將螺絲撿回來，
    再回去找時，就已經找不到等語（同上偵卷第67頁）；證人
    詹惠娟亦結證稱：現場只有本來鎖空氣進氣濾網蓋的螺絲1
    個被拔起來，留在機車的坐墊上等語（偵卷第38頁），然查
    ：案發現場所發現的螺絲未據扣案，雖據證人葉錦松證稱該
    螺絲與系爭機車空氣進氣濾網蓋之螺絲孔大小相符，惟若僅
    以大小相符，即認該螺絲係系爭機車空氣進氣濾網蓋之螺絲
    ，則尚嫌速斷；且該螺絲雖係遺留於被告所跨坐之系爭機車
    椅墊上，惟不能排除係他人拔下螺絲後所留下之可能，亦不
    足以認定被告即為拔下該螺絲之人，並進而推論被告有竊取
    空氣進氣濾網蓋之事實。
(四)又證人白炎欽證稱：伊本來不知道白瓊文機車之空氣進氣濾
    網蓋遭竊，是鄰居王麗玲、詹惠娟告訴伊係由卓宏維、趙令
    鋼偷走的等語（偵卷第14頁至第15頁）；證人白瓊文則結證
    稱：被偷的空氣進氣濾網蓋價值350 元等語（偵卷第39頁）
    ，由證人白炎欽、白瓊文之證述，雖可認定系爭機車之空氣
    進氣濾網蓋遭竊之事實，惟仍無法證明行竊者係為被告。故
    依證人白瓊文、白炎欽、詹惠娟、王麗玲之證述及卷內之事
    證，僅能認定系爭機車之空氣進氣濾網蓋1 個失竊之實，惟
    該空氣進氣濾網蓋失竊之時間是否係100 年4 月15日凌晨1
    時40分許？是否為被告所竊？尚屬可疑。復檢察官並未提出
    其他積極證據足以證明被告確有竊取空氣進氣濾網蓋之犯行
    ，揆諸上開說明，自屬不能證明被告犯罪。
五、綜上所述，本件公訴人所舉之證據與指出之證明方法，尚有
    合理性之懷疑存在，未得使本院確信被告之犯罪，揆諸前開
    判例意旨，自不能單憑證人白瓊文、白炎欽、詹惠娟、王麗
    玲之證述及現場照片，即以推測或擬制之方法，作為裁判基
    礎。從而，公訴意旨所指被告涉犯刑法第320 條第1 項竊盜
    罪之事實，仍有合理懷疑之處，而不能確信為真實。此外，
    本院復查無其他積極證據可資認定被告涉有前開罪嫌，自屬
    不能證明被告犯罪，依法應諭知被告無罪。
據上論斷，應依刑事訴訟法第301條第1項，判決如主文。
本案經檢察官林明志到庭執行職務。
中    華    民    國   100    年    12    月    12    日
                  刑事第五庭法    官  周霙蘭
以上正本證明與原本無異。
如不服本判決應於收受送達後10日內向本院提出上訴書狀，並應
敘述具體理由；其未敘述上訴理由者，應於上訴期間屆滿後20日
內向本院補提理由書(均須按他造當事人之人數附繕本)「切勿逕
送上級法院」。
中    華    民    國   100    年    12    月    12    日
                            書記官  翁其良